【裁判字號】    99,審訴,1554
【裁判日期】    990720
【裁判案由】    毒品危害防制條例
【裁判全文】
臺灣高雄地方法院刑事判決            99年度審訴字第1554號
公  訴  人  臺灣高雄地方法院檢察署檢察官
被      告  甲○○
上列被告因毒品危害防制條例案件，經檢察官提起公訴（99年度
毒偵字第1995號），被告就被訴事實為有罪陳述，經本院告知簡
式審判程序之旨，並聽取公訴人及被告之意見後，合議庭裁定由
受命法官獨任依簡式審判程序審理，判決如下：
    主  文
甲○○施用第一級毒品，累犯，處有期徒刑玖月。
    事  實
一、甲○○前於民國88年間，因施用毒品案件，經本院以88年度
    毒聲字第7334號裁定令入勒戒處所施以觀察、勒戒後，認有
    繼續施用毒品傾向，復經本院以88年度毒聲字第8660號裁定
    令入戒治處所施以強制戒治，於89年11月23日執行完畢，由
    臺灣高雄地方法院檢察署檢察官以89年度戒毒偵字第1321號
    為不起訴處分確定。復於93、94年間，因施用毒品案件，分
    別經本院以93年度訴字第2749號、臺灣高等法院高雄分院以
    94年度上訴字第1140號判處有期徒刑9月、1年確定，上開案
    件接續執行，於96年5月11日縮短刑期假釋出監，所餘期間
    付保護管束，於96年6月17日保護管束期滿未經撤銷視為執
    行完畢。詎其猶不知悔改，竟基於施用第一級毒品海洛因之
    犯意，於99年2月8日22時許，在高雄縣茄萣鄉○○村○○街
    107號住處內，以針筒注射之方式，施用第一級毒品海洛因1
    次（另起訴書誤載「又於98年11月30日12時30回溯96小時內
    之某時（不包含在公權力拘束之時間內），在高雄市地區某
    處，以不詳之方式，施用第一級毒品海洛因1次」部分，業
    經檢察官當庭更正）。嗣於同年2月10日21時30分許，在高
    雄縣茄萣鄉○○街110號金鑾宮市場前，因另涉賭博案件為
    警盤查，經警徵得同意採集其尿液送驗，結果呈嗎啡陽性反
    應，始悉上情。
二、案經高雄縣政府警察局湖內分局報請臺灣高雄地方法院檢察
    署檢察官偵查起訴。
    理  由
一、本件被告甲○○所犯為死刑、無期徒刑、最輕本刑為3年以
    上有期徒刑以外之罪，其於準備程序中就被訴事實為有罪之
    陳述，經本院告知簡式審判程序之旨，並聽取當事人意見後
    ，合議庭認宜進行簡式審判程序，爰依刑事訴訟法第273條
    之1第1項規定，裁定由受命法官獨任進行簡式審判程序，合
    先敘明。
二、上揭犯罪事實業據被告甲○○於本院審理中坦承不諱；又其
    為警所採集尿液經送檢驗後，結果呈嗎啡之陽性反應，有高
    雄縣政府警察局湖內分局毒品危害防制條例案件嫌犯代號與
    真實姓名對照表（檢體編號：99029）、台灣檢驗科技股份
    有限公司99年3月1日濫用藥物尿液檢驗報告各1份附卷可稽
    ，足認被告自白核與事證相符，自得為認定被告犯罪之依據
    。故本案事證明確，被告犯行堪以認定。又被告曾受如事實
    欄所載之強制戒治處分執行完畢後5年內，再犯施用毒品罪
    而經依法追訴處罰完畢等事實，亦有卷附本院院內索引卡紀
    錄表、臺灣高等法院被告前案紀錄表各1份在卷可按。按毒
    品危害防制條例第20條、第23條於93年1月9日修正施行後，
    將施用毒品之刑事處遇程序，區分為「初犯」及「五年內再
    犯」、「五年後再犯」3種，其立法理由謂：「初犯」經觀
    察、勒戒或強制戒治執行完畢釋放後，「五年內再犯」者，
    因其再犯率甚高，原實施之觀察、勒戒及強制戒治既已無法
    收其實效，爰依法追訴或裁定交付審理。至於經觀察、勒戒
    或強制戒治執行完畢釋放後，「五年後再犯」者，前所實施
    之觀察、勒戒或強制戒治已足以遮斷其施用毒品之毒癮，為
    期自新及協助其斷除毒癮，仍適用「初犯」規定，先經觀察
    、勒戒或強制戒治之程序。從而依修正後之規定，僅限於「
    初犯」及「五年後再犯」二種情形，始應先經觀察、勒戒或
    強制戒治程序。倘被告於5年內已再犯，經依法追訴處罰，
    縱其第3次再度施用毒品之時間，在初犯經觀察、勒戒或強
    制戒治執行完畢釋放5年以後，已不合於「五年後再犯」之
    規定，且因已於「五年內再犯」，顯見其再犯率甚高，原實
    施觀察、勒戒或強制戒治，已無法收其實效，即應依該條例
    第10條處罰，此有最高法院95年第7次刑事庭決議要旨可參
    。從而，被告於前開初犯經強制戒治處分執行完畢釋放後「
    五年內再犯」施用毒品罪，已不合於「五年後再犯」之規定
    ，揆諸前揭說明，即應依毒品危害防制條例第10條施用毒品
    罪加以處罰。
三、核被告所為，係犯毒品危害防制條例第10條第1項之施用第
    一級毒品罪。其施用前持有第一級毒品海洛因之低度行為，
    應為進而施用之高度行為所吸收，不另論罪。被告前曾因施
    用毒品案件，分別經本院以93年度訴字第2749號、臺灣高等
    法院高雄分院以94年度上訴字第1140號判處有期徒刑9月、1
    年確定，上開案件接續執行，於96年5月11日縮短刑期假釋
    出監，所餘期間付保護管束，於96年6月17日保護管束期滿
    未經撤銷視為執行完畢之事實，有前開前案紀錄表1份附卷
    可稽，其於有期徒刑執行完畢後，5 年內故意再犯本件法定
    刑為有期徒刑以上之罪，為累犯，應依刑法第47條第1 項規
    定加重其刑。爰審酌被告前因施用毒品之犯行，經施以觀察
    、勒戒、強制戒治及法院科刑判決執行完畢後，仍無法戒除
    毒癮，竟再為本件犯行，足見其惡習已深且戒絕毒癮之意志
    不堅，未能體悟施用毒品對自己、家人造成之傷害及社會之
    負擔；惟念被告犯後坦承犯行，態度尚可，另慮及施用毒品
    本質上係屬戕害自身健康之行為，尚未直接危害他人，反社
    會性程度應屬較低；及被告之生活狀況、品行、智識程度等
    一切情狀，量處如主文所示之刑，藉資懲儆。
據上論斷，應依刑事訴訟法第273條之1第1項、第299條第1項前
段，毒品危害防制條例第10條第1項，刑法第11條前段、第47條
第1項，判決如主文。
本案經檢察官許怡萍到庭執行職務。
中    華    民    國    99    年    7     月    20    日
                  刑事第十庭    法  官    李代昌
以上正本證明與原本無異。
如不服本判決應於收受本判決後10日內向本院提出上訴書狀，並
應敘述具體理由，如未敘述上訴理由者，應於上訴期間屆滿後20
日內補提理由書狀於本院（均須按他造當事人之人數附繕本）「
切勿逕送上級法院」。
中    華    民    國    99    年    7     月    20    日
                                書記官   黃振祐
附錄本判決論罪科刑適用法條：
毒品危害防制條例第10條
施用第一級毒品者，處6月以上5年以下有期徒刑。
施用第二級毒品者，處3年以下有期徒刑。

司法院資訊處製作；財團法人民間司法改革基金會備份。
